臺灣桃園地方法院刑事判決
110年度審金訴字第354號
公  訴  人  臺灣桃園地方檢察署檢察官 
被      告  莊皓宇



上列被告因詐欺等案件，經檢察官提起公訴（110年度偵緝字第9
48號、110年度偵緝字第967號），被告於本院準備程序中就被訴
事實為有罪之陳述，經告以簡式審判之旨，並聽取意見後，本院
合議庭裁定由受命法官獨任進行簡式審判程序，判決如下：
    主  文
乙○○犯三人以上共同詐欺取財罪，處有期徒刑壹年肆月。未扣案
之犯罪所得新臺幣玖仟元沒收，於全部或一部不能沒收或不宜執
行沒收時，追徵其價額。
    事  實
一、乙○○於民國109年4月20日前2週之某日，因積欠真實姓名年
    籍均不詳綽號「仔弟」（下簡稱「仔弟」）之成年男子債務
    ，乃經「仔弟」招攬而加入由「仔弟」及其他真實姓名年籍
    均不詳之成年人所組成之三人以上，以實施詐術為手段具有
    持續性、牟利性及有結構性之詐欺犯罪組織（無證據證明有
    未滿18歲之人參與，下稱本案詐欺犯罪組織），並約定由乙
    ○○負責至指定地點收取被害人交付之詐欺贓款，即可獲得新
    臺幣（下同）9,000元之報酬以抵償積欠「仔弟」之債務。
    經乙○○應允後，乙○○及與「仔弟」、本案詐欺犯罪組織其他
    成年成員間共同意圖為自己不法之所有，基於三人以上詐欺
    取財、參與犯罪組織及隱匿詐欺所得去向之洗錢犯意聯絡，
    先由本案詐欺犯罪組織某成員於109年4月20日上午9時53分
    許致電甲○○，佯稱其子因債務擔保遭人控制行動自由，需給
    付贖金方能獲釋云云，致甲○○陷於錯誤，隨即依指示將30萬
    元現金以華南保險白色紙袋包裹後，將上開紙袋放置於桃園
    市楊梅區中興路與福德街口旁草叢內後，離開現場。嗣本案
    詐欺犯罪組織某成員確認甲○○已按指示放置款項後，隨即通
    知乙○○前往取款，乙○○即搭乘計程車，於同日上午11時22分
    許，抵達上開草叢拿取甲○○所放置含30萬元現金之白色紙袋
    得手。因警方接獲疑似車手之情資，於同日上午11時42分許
    ，在桃園市楊梅區中興路15前，見乙○○行跡可疑而盤查，並
    於其身上發現上開30萬元現金，惟斯時尚未有被害人報案，
    且乙○○向警供稱該現金為其帳戶存款，否認有參與詐欺犯罪
    組織分擔車手犯行云云，員警遂讓乙○○離去。乙○○隨即再按
    本案詐欺犯罪組織成員之指示，於同日下午將上開贓款30萬
    元攜至臺北市北投區某間麥當勞交付本案詐欺犯罪組織某成
    員，以繳回本案詐欺犯罪組織，並以此方式製造金流斷點，
    致無從追查上述犯罪所得之去向，而掩飾或隱匿該犯罪所得
    ，乙○○因此獲有抵銷對「仔弟」9,000元之債務利益。嗣甲○
    ○察覺受騙，始報警循線查悉上情。
二、案經甲○○訴由桃園市政府警察局楊梅分局報告臺灣桃園地方
    檢察署檢察官偵查起訴。
    理  由
一、被告乙○○所犯之罪，為死刑、無期徒刑、最輕本刑3年以上
    有期徒刑或高等法院管轄第一審案件以外之罪，而被告於本
    院程序中，就被訴事實均為有罪之陳述，經本院告知簡式審
    判程序意旨，並聽取公訴人、被告之意見後，依刑事訴訟法
    第273條之1第1項之規定合議裁定由受命法官獨任進行簡式
    審判程序。
二、上揭事實，業據被告乙○○於偵訊、本院訊問、準備程序及審
    理中均坦承不諱，核與證人即告訴人甲○○於警詢中之證述【
    見臺灣桃園地方檢察署109年度他字第3064號卷（下稱他字
    卷）第25-27頁】情節互核一致，並有現場照片及監視器錄
    影畫面截圖、桃園市政府警察局楊梅分局草湳派出所警員梁
    家維職務報告、桃園市政府警察局楊梅分局偵查報告書在卷
    可佐（見他字卷第19-24頁、第35頁、第7-11頁），足認被
    告上開任意性自白與事實相符，堪以採信。從而，被告本案
    犯行事證均已臻明確，應予依法論科。
三、論罪科刑：
（一）核被告乙○○所為，係犯組織犯罪防制條例第3條第1項後段
      之參與犯罪組織罪、刑法第339條之4第1項第2款之三人以
      上共同詐欺取財罪及洗錢防制法第14條第1項之洗錢罪。
（二）被告與「仔弟」及本案詐欺犯罪組織其他成年成員間，就
      上開犯行有犯意聯絡及行為分擔，應論以共同正犯。
（三）被告就上開所為，係以一行為分別觸犯參與犯罪組織罪、
      三人以上共同詐欺取財罪及洗錢罪，屬一行為同時觸犯數
      罪名之想像競合犯，應依刑法第55條規定從一重之三人以
      上共同詐欺取財罪處斷。
（四）按想像競合犯之處斷刑，本質上係「刑之合併」。其所謂
      從一重處斷，乃將想像競合犯組成之評價上數罪，合併為
      科刑一罪，其所對應之刑罰，亦合併其評價上數罪之數法
      定刑，而為一個處斷刑。易言之，想像競合犯侵害數法益
      者皆成立犯罪，論罪時必須輕、重罪併舉論述，同時宣告
      所犯各罪名，包括各罪有無加重、減免其刑之情形，亦應
      說明論列，量刑時併衡酌輕罪部分量刑事由，評價始為充
      足，然後依刑法第55條前段規定「從一重處斷」，非謂對
      於其餘各罪可置而不論。因此，法院決定處斷刑時，雖以
      其中最重罪名之法定刑，做為裁量之準據，惟於裁量其輕
      重時，仍應將輕罪合併評價在內（最高法院108年度台上
      字第4405號、第4408號判決意旨參照）。洗錢防制法第16
      條第2項規定：「犯前2條之罪，在偵查或審判中自白者，
      減輕其刑。」，準此，被告於偵查及本院審理時均坦認上
      開犯行不諱，依上開規定原應減輕其刑，雖其一般洗錢罪
      屬想像競合犯其中之輕罪，惟本院於量刑時仍一併衡酌該
      部分減輕其刑事由，併此說明。
（五）爰以行為人之責任為基礎，審酌被告正值青壯，不思以合
      法途徑賺取錢財，竟貪圖不法利益，率爾應允擔任詐欺集
      團車手之工作，其行為不僅使共犯之詐欺取財犯行得以順
      利，復造成告訴人財物損失外，被告之行為嚴重破壞社會
      秩序，應予嚴厲非難；惟念及被告犯後坦承犯行，態度尚
      非頑劣，就其違反洗錢罪部分符合減刑要件，兼衡被告僅
      為收、繳詐欺款項人員之角色，與統合、指示、分配任務
      及親為誆騙、施詐者之其他詐欺共犯而言，其犯罪情節較
      輕；另考量被告尚未與告訴人達成和解，並賠償其損害及
      被告於本院審理中所自述之智識程度、家庭、經濟生活（
      見本院審金訴字卷第158頁）及其犯罪之動機等一切情狀
      ，量處如主文所示之刑，以示懲儆。
四、司法院大法官會議業於110年12月10日以釋字第812號解釋宣
    告組織犯罪防制條例第3條第3項之強制工作規定違憲，並自
    該日起失其效力，是被告雖成立參與犯罪組織罪，但因強制
    工作之規定已失其效力，故本案已無再審究被告應否宣告強
    制工作之必要，附此敘明。
五、沒收：
（一）按犯罪所得，屬於犯罪行為人者，沒收之；於全部或一部
      不能沒收或不宜執行沒收時，追徵其價額，刑法第38條之
      1第1項前段、第3項分別定有明文。另犯罪所得之沒收，
      以各人實際所得者為限，故2人以上共同犯罪，應各按其
      利得數額負責，至於犯罪所得之多寡，應由事實審法院綜
      合卷證資料及調查所得認定之。經查，被告於偵查及本院
      準備程序中供稱：當天的傭金是9,000元，我應該可以拿
      到總額的3％，也就是9,000元，但是我還沒有領，後來警
      察打給我，說有人報案，但當時我的錢已經交出去給上手
      了，我也沒有再去警局。但我實際上沒有拿到9,000元，
      對方可能直接用來抵扣我的債務等語明確【見臺灣桃園地
      方檢察署110年度偵緝字第948號卷（下稱偵緝948卷）第7
      3頁、本院審金訴字卷第152頁】。據此，足認被告本案擔
      任詐欺犯罪組織車手之工作而獲有抵銷其對共犯之9,000
      元債務利益，係屬刑法第38條之1第4項所規定之財產利益
      ，仍屬其犯罪所得，應依刑法第38條之1第1項前段、第3
      項、第4項規定宣告沒收，於全部或一部不能沒收或不宜
      執行沒收時，追徵其價額。
（二）至被告提領之現金30萬元，既屬本案詐欺犯罪組織成員所
      詐得之款項，惟經被告繳回予同屬本案詐欺犯罪組織之上
      手，業據被告供陳在卷（見本院審訴字卷第152頁），而
      事實上非得由其可單獨或共同支配，是就本案詐欺犯罪組
      織之犯罪所得，本院自無庸對被告宣告沒收或追徵，末此
      敘明。
據上論斷，應依刑事訴訟法第273 條之1 第1 項、第299 條第1
項前段，判決如主文。
本案經檢察官丙○○提起公訴，檢察官賴瀅羽到庭執行職務。
中　　華　　民　　國　　111 　年　　5 　　月　　27　　日
                  刑事審查庭  法  官  陳俐文
以上正本證明與原本無異。
如不服本判決應於收受判決後20日內向本院提出上訴書狀，並應
敘述具體理由。其未敘述上訴理由者，應於上訴期間屆滿後20日
內向本院補提理由書(均須按他造當事人之人數附繕本)「切勿逕
送上級法院」。 
　　　　　　　　　　　　　　　書記官　陳俐蓉　　　　　　
中　　華　　民　　國　　111 　年　　5 　　月　　27　　日
組織犯罪防制條例第3條
發起、主持、操縱或指揮犯罪組織者，處3年以上10年以下有期
徒刑，得併科新臺幣1億元以下罰金；參與者，處6月以上5年以
下有期徒刑，得併科新臺幣1千萬元以下罰金。但參與情節輕微
者，得減輕或免除其刑。
具公務員或經選舉產生之公職人員之身分，犯前項之罪者，加重
其刑至二分之一。
犯第1項之罪者，應於刑之執行前，令入勞動場所，強制工作，
其期間為3年。
前項之強制工作，準用刑法第90條第2項但書、第3項及第98條第
2項、第3項規定。
以言語、舉動、文字或其他方法，明示或暗示其為犯罪組織之成
員，或與犯罪組織或其成員有關聯，而要求他人為下列行為之一
者，處3年以下有期徒刑，得併科新臺幣3百萬元以下罰金：
一、出售財產、商業組織之出資或股份或放棄經營權。
二、配合辦理都市更新重建之處理程序。
三、購買商品或支付勞務報酬。
四、履行債務或接受債務協商之內容。
前項犯罪組織，不以現存者為必要。
以第5項之行為，使人行無義務之事或妨害其行使權利者，亦同
。
第5項、第7項之未遂犯罰之。
洗錢防制法第14條
有第二條各款所列洗錢行為者，處7年以下有期徒刑，併科新臺
幣5百萬元以下罰金。
前項之未遂犯罰之。
前二項情形，不得科以超過其特定犯罪所定最重本刑之刑。
中華民國刑法第339條之4
犯第339條詐欺罪而有下列情形之一者，處1年以上7年以下有期
徒刑，得併科1百萬元以下罰金：
一、冒用政府機關或公務員名義犯之。
二、三人以上共同犯之。
三、以廣播電視、電子通訊、網際網路或其他媒體等傳播工具，
    對公眾散布而犯之。
前項之未遂犯罰之。